臺灣高等法院臺中分院刑事判決　　　 96年度交上易字第143號
上　訴　人　臺灣臺中地方法院檢察署檢察官
被　　　告　丙○○
上列上訴人因被告過失傷害案件，不服臺灣臺中地方法院95年度
交易字第747號中華民國95年11月9日第一審判決 (起訴案號：臺
灣臺中地方法院檢察署95年度偵字第13937號)，提起上訴，本院
判決如下：
    主  文
原判決撤銷。
丙○○從事業務之人，因業務上過失傷害人，處有期徒刑肆月，
如易科罰金，以銀元佰元即新臺幣玖佰元折算壹日。
    犯罪事實
一、丙○○從事裝設窗簾為業，駕駛自小貨車搭載工作所需之材
    料為其附隨業務，其於民國 95年1月24日晚上10時40分許，
    工作下班後，駕駛車牌號碼OC－1647號自用小貨車，沿臺中
    市○○區○○路由東往西方向行駛，行至瀋陽路與遼寧路交
    叉路口時，見前方車輛停止不動，丙○○因急欲回家休息，
    乃超越前方車輛，於右轉進入遼寧路之際，原應注意汽車在
    雙向二車道行駛時，應在遵行車道內行駛，在劃有分向限制
    線之路段，不得駛入來車之車道內，且駕駛車輛時應注意車
    前狀況，隨時採取必要之安全措施，而當時天候晴朗，路面
    乾燥、無缺陷、無障礙物，視距良好，依其智識程度及當時
    情況，並無不能注意之情事，詎丙○○竟疏於注意，貿然右
    轉並跨越行車分向線而行駛至對向來車車道內，適在臺中市
    北屯區○○路上有乙○○騎乘車牌號碼LNK－828號重型機車
    ，由北往南方向直行，欲往前揭交叉路口方向駛去，於行經
    臺中市○○區○○街 1段29號，突見丙○○跨越行車分向線
    駛至，已閃避不及，丙○○之自用小貨車左前車頭即在乙○○之行車道上撞及乙○○之機車前車頭，乙○○因而人車倒
    地，並受有左側髖關節脫臼併股骨頭骨折合併十字韌帶斷裂
    及半月板破裂等傷害。嗣丙○○於車禍發生後，在有偵查權
    限之警察機關尚未發覺犯罪前，即留在現場，並主動向據報
    前來處理之臺中市警察局第五分局交通分隊警員丁○○坦承
    肇事，且自願接受裁判。
二、案經乙○○訴由臺中市警察局第五分局報請臺灣臺中地方法
    院檢察署檢察官偵查起訴。
    理    由
一、訊據被告丙○○就上開犯罪事實坦承不諱（見原審卷第14頁
    、本院卷第76頁），核與告訴人乙○○於警詢指述之情節相
    符（見警卷第5至8頁），復有道路交通事故現場圖，道路交
    通事故調查報告表(一)、(二)，現場照片在卷足佐（見警卷第13
    至15頁，偵查卷第6至10頁)。另告訴人因本件車禍，受有如
    犯罪事實欄所載之前揭傷勢，亦有中國醫藥大學附設醫院診
    斷證明書附卷可參（見警卷第9頁)，足見被告之自白確與事
    實相符。
二、按汽車駕駛人應注意車前狀況，隨時採取必要之安全措施；
    又汽車在雙向二車道行駛時，應在遵行車道內行駛，而在劃
    有分向限制線之路段，不得駛入來車之車道內，道路交通安
    全規則第94條第3項、第97條第1項第1款、第2款定有明文。
    又所謂「分向限制線」，係用以劃分路面成雙向車道，禁止
    車輛跨越行駛，並不得迴轉，其標線為雙黃實線，除交岔路
    口或允許車輛迴轉路段外，均整段劃設之，道路設有中央分
    向島者，得加繪本標線，其方式為以單黃實線分別劃設於分
    向島之兩側，道路交通標誌標線號誌設置規則第 165條復有
    明定。查，上開肇事路段劃有雙黃實線之分向限制線，有上
    開現場圖、現場照片在卷可稽，屬不得跨越行駛之路段，被
    告駕車當應遵守上開交通安全規定，小心行駛。而依卷附交
    通事故調查報告表之記載，被告肇事當時，天候晴朗，路面
    乾燥、無缺陷、無障礙物，視距良好，依被告之智識程度及
    當時情況，並無不能注意之情事，詎被告竟疏未注意車前狀
    況，貿然跨越行車分向限制線而行駛至對向來車車道內，其
    駕車行為自有過失。而告訴人因此車禍受有左側髖關節脫臼
    併股骨頭骨折合併十字韌帶斷裂及半月板破裂等傷害，業如
    前述，被告之過失行為顯與告訴人之傷害間，具有相當因果
    關係。本件事證已臻明確，被告過失傷害之犯行應堪認定。
    至告訴人雖另指稱：依交通事故現場圖所載，被告撞及告訴
    人之機車後仍向前行駛約36公尺（依現場圖所載，被告自小
    貨車之停車地點距離告訴人機車倒地刮地痕之起點約17.9公
    尺，該事故現場圖之比例尺為2，17.9公尺乘以2 =35.8公尺
    ），依此換算被告當時之車速為60至70公里，顯已超越當地
    之速限50公里等語，惟查，上開交通事故現場圖上所記載之
    公尺數，係實際之距離，無庸再乘以比例尺等情，業據證人
    即繪製該圖之警員丁○○於本院證述屬實（見本院卷第74、
    75頁），是告訴人此部分之指訴尚乏依據，併此敘明。另告
    訴人之警詢筆錄，被告於本案辯論終結前並未爭執無證據能
    力，且其警詢筆錄又查無不法取供之情形，更與被告供述之
    情節相符，依刑事訴訟法第 159條之5第2項之規定，自有證
    據能力。
二、按被告行為後，刑法及其施行法業於94年2月2日經修正公布
    ，並於95年7月1日施行，本案有關新舊法之比較如下：
  (一)刑法第33條第5款關於罰金刑最低額之規定，由「罰金：1元
    （銀元）以上」，修正為「罰金：新臺幣1000元以上，以百
    元計算之」，本案有關罰金刑部分，經比較新、舊法結果，
    應適用被告行為時法即修正前刑法第 33條第5款之規定較有
    利於行為人。
  (二)關於自首之問題，修正前刑法第62條係規定「對於未發覺之
    罪自首而受裁判者，減輕其刑。但有特別規定者，依其規定
    」，修正後刑法第62條則規定「對於未發覺之罪自首而受裁
    判者，得減輕其刑。但有特別規定者，依其規定」，經比較
    新舊法結果，因修正前舊法規定為「必減」其刑，較有利於
    行為人，亦應適用被告行為時之法律，即應適用修正前刑法
    第62條之規定，減輕被告之刑。
  (三)另刑法第 41條第1項前段，於95年7月1日刑法修正公布實行
    前，原規定「犯最重本刑為 5年以下有期徒刑以下之刑之罪
    ，而受 6個月以下有期徒刑或拘役之宣告，因身體、教育、
    職業、家庭之關係或其他正當事由，執行顯有困難者，得以
    銀元 300元 (即新台幣900元）折算1日，易科罰金」，而修
    正公布施行之刑法第 41條第1項前段則規定：「犯最重本刑
    為5年以下有期徒刑以下之刑之罪，而受6個月以下有期徒刑
    或拘役之宣告，得以新台幣1千元、2千元、3千元折算1日，
    易科罰金」，比較新舊法規定，亦以修正公布施行前之易科
    罰金折算標準較有利於行為人。
  (四)綜合上述各條文修正前、後之比較，自應適用被告行為時之
    法律，即修正前刑法之相關規定予以論處，對被告較為有利
    。
  (五)又刑法第284條第2項前段，於刑法修正施行前，所規定之罰
    金係以「銀元」為計算單位，惟95年 6月14日所增訂，並自
    同年7月1日施行之刑法施行法第1條之1則改以「新臺幣」為
    計算之單位，核此僅係計算「單位」之修正，無關刑罰之變
    更，自應適用刑法施行法第1條之1之規定以「新臺幣」為計
    算單位。
三、按刑法上所謂業務上之行為，不僅指主業務而已，即為完成
    主要業務所附隨之準備工作與輔助事務，亦應包括在內。又
    從事業務之人，就一定危險認識之能力較一般常人為高，故
    課以較高之注意義務。換言之，客觀上，其避免發生一定危
    險之期待可能性較常人為高，故其違反注意義務之可責性，
    自亦較重。行為人以駕駛為其附隨業務，不問其駕駛之時間
    是否於下班途中，均不能改變其應有之注意義務，故其駕駛
    之行為均不失為業務上行為之性質（最高法院89年台上字第
    5002號判決意旨參照）。查，被告係從事裝設窗簾為業，其
    於上班前須先開車至雇主處裝載材料，如果材料的體積比較
    小，就騎乘機車裝載，本案車禍發生當時，其剛從工作地點
    下班欲返回住處等情，業據被告於本院供明在卷（見本院卷
    第42、76頁），足見駕駛自用小貨車裝載材料，係被告完成
    其主要業務（即裝設窗簾）之準備工作及輔助事務，是依上
    開說明，駕駛自小客車為被告之附隨業務，茲其於下班途中
    駕駛自小貨車肇事致告訴人受傷，核其所為係犯刑法第 284
    條第 2項前段之業務過失傷害罪，公訴人認被告所為應係涉
    犯同法第284條第1項前段之普通過失傷害罪，起訴法條容有
    未洽，惟因起訴之社會基本事實相同，本院自得變更起訴法
    條改依業務過失傷害罪論處。被告於車禍發生後留在現場，
    且向前來現場處理之丁○○坦承肇事，自願接受裁判等情，
    業經證人丁○○於本院證述在卷（見本院卷第75頁），被告
    係對於未發覺之罪自首而接受裁判，應依修正前刑法第62條
    前段之規定，減輕其刑。原審以被告罪證明確，予以論罪科
    刑，固非無見，惟：(一)原審疏未審究被告駕駛自小貨車應為
    其附隨業務，而誤依刑法第284條第1項前段之普通過失傷論
    處；(二)又本件被告應負完全之過失責任，且告訴人因本件車
    禍受傷頗重，住院期間將近1個月（95年1月25日急診住院開
    刀治療，同年2月23日出院），出院後尚需復建治療至少6個
    月，不宜工作，宜休養 3個月，需他人照顧，迄96年4月4止
    ，左下肢酸痛肌力為右下肢之百分之70等情，有診斷證在書
    可憑，原審僅量處拘役59日，顯然過輕，以上均有未洽，檢
    察官上訴意旨以此指摘原判決不當，為有理由，自應由本院
    將原判決撤銷改判。爰審酌被告前無不法犯罪前科紀錄，素
    行尚佳，有臺灣高等法院被告前案紀錄表可查，其於本件車
    禍之過失程度，告訴人受傷之狀況，被告迄今尚未能與告訴
    人達成和解，暨其犯後始終坦認自己確有過失之犯罪後態度
    等一切情形，量處如主文所示之刑，並依修正前刑法第41條
    第1項前段及罰金罰鍰提高標準條例第2條之規定，諭知易科
    罰金之折算標準。
據上論斷，應依刑事訴訟法第369條第1項前段、第364條、第300
條、第299條第1項前段，刑法第2條第1項前段、第284條第2項前
段，修正前刑法第62條前段、第41條第1項前段，刑法施行法第1
條之1第1項、第2項前段，修正前罰金罰鍰提高標準條例第2條，
判決如主文。
本案經檢察官甲○○到庭執行職務。
中　　華　　民　　國　　96　　年　　4 　　月　　30　　日
            刑事第十庭    審判長法　官　林　照　明
                                法　官　李　平　勳
                                法　官　蔡  名  曜
上列正本證明與原本無異。
不得上訴。
                                書記官　劉　恒  宏
中　　華　　民　　國　　96　　年　　5 　　月　　1　　 日
附錄論罪科刑法條
刑法第284條第2項
從事業務之人，因業務上之過失傷害人者，處1年以下有期徒刑
、拘役或1千元以下罰金，致重傷者，處3年以下有期徒刑、拘役
或2千元以下罰金。
